臺灣高等法院高雄分院刑事判決　　　　100年度上易字第940號
上　訴　人　臺灣高雄地方法院檢察署檢察官
被　　　告　鄭琬穎
上列上訴人因被告詐欺案件，不服臺灣高雄地方法院100 年度簡
上字第169 號中華民國100 年8 月18日第一審判決（起訴案號：
臺灣高雄地方法院檢察署98年度偵字第27322 號），提起上訴，
本院判決如下：
    主  文
原判決撤銷，發回臺灣高雄地方法院。
    理  由
一、公訴意旨略以：被告鄭琬穎可預見一般取得他人金融帳戶使
    用之行徑，常與財產犯罪所需有密切之關聯，亦明知詐騙集
    團等不法份子經常利用他人存款帳戶、提款卡、密碼轉帳等
    方式，獲取不法利益並逃避執法人員之追查，且依其社會經
    驗，應有相當之智識程度可預見其提供帳戶之存摺、金融卡
    及密碼供他人使用，將幫助他人從事詐欺取財之犯行，仍基
    於幫助詐欺之犯意，於民國97年5 月8 日下午4 、5 時許，
    在臺北市○○區○○路之某麥當勞門前，將其申辦之第一商
    業銀行淡水分行帳號000-00000000000 號帳戶（下稱一銀淡
    水分行帳戶）存摺、提款卡及密碼等物，以新臺幣（下同）
    6,000 元代價，出售予真實姓名年籍不詳自稱「小睛」之詐
    欺集團女性成員。嗣該詐欺集團取得上開帳戶資料後，基於
    意圖為自己不法所有之詐欺犯意聯絡，於97年4 月23日佯裝
    東森購物台客服人員，先後以竄改之電話號碼：0000-00000
    0 號、0000-000000 號、0000-000000 號撥打電話予聶惠嬪
    詐稱：購物設定錯誤成分期付款，需管控其帳戶云云，致聶
    惠嬪信以為真而陷於錯誤，遂分別於附表所示時、地匯款入
    如附表所示帳戶內，而受有損害。因認被告涉犯刑法第30條
    、第339 條第1 項之幫助詐欺取財罪嫌。
二、按刑事訴訟法第260 條規定，不起訴處分已確定或緩起訴處
    分期滿未經撤銷者，非有該條第1 、2 款情形之一，不得對
    於同一案件再行起訴，即學理上所稱之實質確定力。又該法
    條所稱之同一案件，係指同一訴訟物體，即被告與犯罪事實
    均屬相同者而言，亦即係指事實上同一之案件，而不包括法
    律上同一案件在內。是裁判上一罪案件之一部分，經檢察官
    為不起訴處分者，即與其他部分不生裁判上一罪關係，自非
    刑事訴訟法第260 條所稱之同一案件，檢察官就未經不起訴
    處分之其他部分，仍得再行起訴，並不受上開法條之限制（
    最高法院92年度台上字第521 號判決、93年度台上字第6053
    號判決可參）。基此，裁判上一罪案件之一部分，經檢察官
    為緩起訴處分者，即與其他部分不生裁判上一罪關係，自非
    刑事訴訟法第260 條所稱之同一案件，檢察官就未經緩起訴
    處分之其他部分，仍得再行起訴。
三、經查：被告前於97年5 月8 日下午4 、5 時許，在臺北市○
    ○區○○路之某麥當勞門前，將其申辦之上開一銀淡水分行
    帳戶之存摺、提款卡及密碼等物，以6,000 元代價，出售予
    真實姓名年籍不詳自稱「小睛」之詐欺集團女性成員，嗣該
    詐欺集團取得上開帳戶資料後，基於意圖為自己不法所有之
    詐欺犯意聯絡，於97年4 月23日佯裝東森購物台客服人員，
    先後以竄改之電話號碼：0000-000000 號、0000-000000 號
    、0000-000000 號撥打電話予被害人聶惠嬪，詐稱：購物設
    定錯誤成分期付款，需管控其帳戶云云，致被害人聶惠嬪信
    以為真而陷於錯誤，遂於如附表編號7 所示時、地將5 萬6,
    000 元匯入附表編號7 所示之被告上開一銀淡水分行帳戶內
    等情，為被告所不否認，並據被害人聶惠嬪指述綦詳（見高
    雄市政府警察局小港分局高市警港分偵字第0980014854號卷
    《下稱小港警卷》第1 至8 頁），復有被害人聶惠嬪所提出
    之匯款紀錄影本、第一商業銀行淡水分行97年6 月2 日一淡
    水字第00027 號函所附上開帳戶之開戶資料、交易明細表在
    卷可稽（見小港警卷第59、62至66頁），此部分事實，應可
    認定。
四、又被告於前揭時、地將上開一銀淡水分行帳戶之存摺、提款
    卡及密碼等物，交付予自稱「小睛」之女子後，該女子所屬
    詐欺集團成員除以前述手法詐騙被害人聶惠嬪外，復於97年
    5 月9 日晚間8 時許詐騙第三人許甄娜，致許甄娜陷於錯誤
    ，於同日晚間8 時17分許，以無卡存款方式，將2 萬1,000
    元存入被告上開一銀淡水分行帳戶內。而被告此部分所犯幫
    助詐欺取財犯行，業經臺灣士林地方法院檢察署（下稱士林
    地檢署）檢察官於97年6 月27日以97年度偵字第7544號為緩
    起訴處分，緩起訴期間為1 年，並命被告於一定期間內向指
    定之公益團體、地方自治團體或社區提供40小時之義務勞務
    ，另應於一定期間內完成預防再犯暨保護被害人法治教育系
    列2 小時之教育課程，經依職權送再議後，復經臺灣高等法
    院檢察署於97年7 月23日以97年度上職議字第8192號駁回再
    議而確定，被告已於指定期間內履行上開緩起訴處分之負擔
    完畢，且該緩起訴處分期間已於98年7 月22日期滿未經撤銷
    等情，業據被告陳述綦詳，且有上開緩起訴處分書影本、駁
    回再議處分書影本、士林地檢署檢察官執行緩起訴處分命令
    通知書影本、臺灣高等法院被告前案紀錄表在卷可稽（見原
    審100 年度簡上字第169 號卷第4 至8 、17頁），亦堪認定
    。
五、被告以一提供上開一銀淡水分行帳戶存摺、提款卡及密碼之
    幫助行為，幫助詐欺集團成員分別詐取本案被害人聶惠嬪及
    另案被害人許甄娜之財物，係以一行為觸犯數幫助詐欺取財
    之罪名，僅論以一罪。而上開被害人、被害法益及被害時間
    均有不同，應屬想像競合之裁判上一罪關係，並非係事實上
    同一案件甚明，揆諸上開說明，檢察官就裁判上一罪案件之
    一部分為緩起訴處分，與其他部分不生裁判上一罪關係，檢
    察官就未經緩起訴處分之其他部分，尚非不得再行起訴。
六、綜上所述，原判決以公訴人就屬想像競合犯之裁判上一罪關
    係之同一事實再行提起本件公訴，於法未合，認本案應類推
    適用刑事訴訟法第302 條第1 款規定，諭知免訴之判決，其
    所持之法律見解，即非無研求餘地。原判決既有上開之違誤
    ，自應由本院將原判決撤銷，並不經言詞辯論，發回臺灣高
    雄地方法院另為適法之判決。
據上論結，應依刑事訴訟法第369 條第1 項、第364 條、第372
條，判決如主文。
中    華    民    國   100    年    11    月    7     日
                  刑事第四庭    審判長法  官  蕭權閔
                                      法  官  王憲義
                                      法  官  唐照明
以上正本證明與原本無異。
本判決不得上訴。
中    華    民    國   100    年    11    月    7     日
                                      書記官  黃琳群
 ┌───────────────────────────────┐
 │附表：                                                        │
 ├─┬────┬──────┬───────┬─────────┤
 │編│匯款時間│匯款地點    │金額（新臺幣）│匯入帳戶          │
 │號│        │            │              │                  │
 ├─┼────┼──────┼───────┼─────────┤
 │1 │97年5月5│位於臺中市豐│12萬7,000元   │蔡明遑（經原審法院│
 │  │日中午12│原區○○路50│              │99年度易字第1770號│
 │  │時24分許│8 號之臺灣土│              │判處有期徒刑4 月確│
 │  │        │地銀行豐原分│              │定）之臺灣土地銀行│
 │  │        │行          │              │小港分行帳號005-11│
 │  │        │            │              │0000 000000號之帳 │
 │  │        │            │              │戶                │
 ├─┼────┼──────┼───────┼─────────┤
 │2 │97年5 月│位於臺中市豐│60萬元        │許騰輝（經檢察官為│
 │  │8 日上午│原區○○路10│              │不起訴處分確定）之│
 │  │10時23分│2 號之合作金│              │合作金庫商業銀行高│
 │  │許      │庫商業銀行豐│              │雄分行帳號000-0000│
 │  │        │原分行      │              │000000000 號之帳戶│
 ├─┼────┼──────┼───────┼─────────┤
 │3 │97年5月8│位於臺中市豐│95萬元        │許可婷（經臺灣臺南│
 │  │日下午1 │原區○○路22│              │地方法院99年度簡字│
 │  │時2分許 │0 號之彰化商│              │第2576號判處有期徒│
 │  │        │業銀行豐原分│              │刑3 月確定）之彰化│
 │  │        │行          │              │商業銀行延平分行帳│
 │  │        │            │              │號000-000000000000│
 │  │        │            │              │00號之帳戶        │
 ├─┼────┼──────┼───────┼─────────┤
 │4 │97年5月8│位於臺中市豐│65萬7,000 元  │洪偉程（經檢察官為│
 │  │日下午2 │原區○○路54│              │不起訴處分確定）之│
 │  │時7分許 │5 號之中國信│              │中國信託商業銀行南│
 │  │        │託商業銀行豐│              │高雄分行帳號822-18│
 │  │        │原分行      │              │0000000000號之帳戶│
 ├─┼────┼──────┼───────┼─────────┤
 │5 │97年5月9│位於臺中市豐│105萬3,000元  │許騰輝（經檢察官為│
 │  │日上午11│原區○○路51│              │不起訴處分確定）之│
 │  │時39分許│9 號之兆豐國│              │兆豐國際商業銀行港│
 │  │        │際商業銀行豐│              │都分行帳號000-0000│
 │  │        │原分行      │              │0000000 號之帳戶  │
 ├─┼────┼──────┼───────┼─────────┤
 │6 │97年5月9│位於臺中市豐│10萬6,000 元  │施玉庭（經檢察官為│
 │  │日下午4 │原區○○路29│              │不起訴處分確定）之│
 │  │時25分許│8 號之豐原中│              │臺灣郵政股份有限公│
 │  │        │正路郵局    │              │司鹿港郵局帳號700-│
 │  │        │            │              │00000000000000號之│
 │  │        │            │              │帳戶              │
 ├─┼────┼──────┼───────┼─────────┤
 │7 │97年5月9│位於臺中市豐│5萬6,000元    │鄭琬穎之第一商業銀│
 │  │日下午6 │原區○○路42│              │行淡水分行帳號007-│
 │  │時30分許│3 號之第一商│              │00000000000 號之帳│
 │  │        │業銀行豐原分│              │戶                │
 │  │        │行          │              │                  │
 └─┴────┴──────┴───────┴─────────┘